臺灣高等法院臺中分院刑事判決　　　　　　　　九十一年度上易字第一四四六號
　　上　訴　人
　　即　被　告　癸○○
右列被告因詐欺等案件，不服臺灣臺中地方法院九十一年度易緝字第九九號中華民國
九十一年五月七日第一審判決（起訴案號：臺灣臺中地方法院檢察署八十五年度偵緝
字第十號，併辦案號：臺灣臺中地方法院檢察署八十五年度偵字第九四三九號、八十
五年度偵字第一一一二一號、八十五年度偵字第一二三六八號、八十八年度偵字第一
四二號、九十一年度偵緝字第一四○號、九十一年度偵字第一七五八○號、九十一年
度偵緝字第一四五號），提起上訴，本院判決如左：
    主  文
原判決撤銷。
癸○○偽造公印及公印文，處有期徒刑年捌月。
癸○○盜刻偽造之臺灣臺中地方法院民事執行股公證處公印及寅○○、丑○○之印章
各壹枚，癸○○所偽造寅○○及丑○○簽立之「切結書」及「附則旦書」上之偽造公
印文「臺灣臺中地方法院民事執行股公證處」共貳枚、寅○○之署押枚、丑○○之
署押肆枚、寅○○之印文枚、丑○○之印文伍枚，均沒收。
    事  實
一、癸○○素行不佳，前曾犯瀆職、違反票據法等罪（均未構成累犯），詎仍不知悔
    改。癸○○與陳侑婷（俟緝獲後另行審理）原係夫妻關係（現已離婚），明知並
    無資力償還債務，竟共同基於意圖為自己不法之所有之概括犯意聯絡，藉由支付
    優渥之利息使人誤認其等債信優良，誘使他人陷於錯誤而交付金錢，以債養債之
    方式，先後連續於：
    （一）、癸○○與陳侑婷為達連續詐騙之目的，於民國（下同）八十三年二月五
            日簽發陳侑婷在台中市第十一信用合作社南屯分社之甲存第一二八八之
            一帳號、票號EH0000000號、發票日為八十三年一月二十九日、
            面額五十萬元之支票一張向丁○○商借新台幣（下同）五十萬元。再於
            八十三年八月間起至八十四年三月間止，多次向丁○○借款二百七十萬
            元。復於八十四年四月二十八日向丁○○佯稱：其等女兒遭歹徒綁架，
            急需現金贖回女兒，因從事法院法拍屋之買賣事業，資金一時週轉不便
            等為由，要丁○○將其在台中市第四信用合作社儲蓄部之甲存第三四六
            九之二帳號之支票借其貼現，並保證如期匯款至丁○○前開支票存款帳
            戶，丁○○見事態危急不疑有他，陷於錯誤，遂在台中市○○區○○路
            五巷十八號癸○○與陳侑婷住處，將四張發票日、票號及面額分別為八
            十四年五月一日、八十四年五月一日、八十四年五月八日、八十四年六
            月二十日、MB0000000號、MB0000000號、MB00000
            00號、MB0000000號、三十六萬四千元、三十萬元、三十二萬
            五千元、三十萬元，全部金額共一百二十八萬九千元之支票交予癸○○
            與陳侑婷貼現使用。然事後並未依約將應付之票款存入丁○○前開帳戶
            ，且避不見面，丁○○始悉遭連續詐騙。
    （二）、癸○○與陳侑婷復於八十三年六月初向乙○○訛稱，因經商急需用款要
            向其借款為由，使乙○○未及深思，交付二十萬元予癸○○與陳侑婷，
            並簽發癸○○在台中市第十一信用合作社南屯分社之甲存第一三七七之
            八帳號、票號EH0000000號、發票日為八十三年六月十二日、面
            額二十萬元之支票一張交付予乙○○。陳侑婷再於八十四年四月十九日
            以電話向乙○○詐稱，因當日法院有拍賣房屋，其以六十萬元得標，除
            已繳納保證金二十萬元外，尚不足四十萬元，欲向乙○○借款四十萬元
            ，俾免尾款繳納逾期，保證金二十萬元遭法院沒收為由。乙○○不知遭
            訛遂交付四十萬元予陳侑婷派來在台中中小企銀漢口分行取款之而不知
            情之詹明華（癸○○之弟），並簽發陳侑婷在台中市第十一信用合作社
            南屯分社之甲存第一二八八之一帳號、票號EH0000000號、發票
            日為八十四年四月二十九日、面額四十萬元之支票一張交付予乙○○。
            嗣發現癸○○與陳侑婷已詐騙多人，負債累累，且已逃匿無蹤，乙○○
            始知亦遭連續詐騙。
    （三）、陳侑婷又於八十三年九月二十八日向丙○○騙稱，其夫癸○○從事法院
            法拍屋之買賣事業，並無任何風險，且有市議員合夥，亦無倒閉之虞，
            且保證房屋轉售時還款為由。使丙○○陷於錯誤，遂在其住處交付十五
            萬元予陳侑婷。陳侑婷復於八十四年二月十八日以同一手法詐騙，林麗
            右亦未經警覺，在陳侑婷住處交付二十五萬元予陳侑婷。厥後，發現詹
            明雄與陳侑婷並未從事向法院標購法拍屋之事業，丙○○始知亦遭連續
            詐騙。
    （四）、陳侑婷因曾向丙○○借款，得知丙○○之夫庚○○經濟狀況並不寬裕，
            竟誘以利益，於八十三年十二月十三日攜同不知情之詹明華前往庚○○
            住處，陳侑婷並向庚○○詐稱，其夫癸○○從事法院法拍屋之買賣事業
            ，利潤豐厚且無任何風險，只要提出資金投資，每月將有固定收入用以
            償還債務為由。庚○○未疑有詐，乃於八十三年十二月十三日將其以不
            動產向農會抵押貸款而來之一百八十萬元交付予陳侑婷，其後並簽發詹
            明雄在台中市第十一信用合作社南屯分社之甲存第一三七七之八帳號、
            票號EH0000000號、發票日為八十四年五月十三日、面額一百八
            十萬元之支票一張交付予庚○○。詎料癸○○與陳侑婷得款後，即避不
            見面，經查證，發現癸○○與陳侑婷並未從事向法院標購法拍屋之事業
            ，庚○○方知亦遭連續詐騙。
    （五）、曾東美於八十三年九月十日加入癸○○招集之會首連同會員共二十七名
            ，每會五萬元，每月十日開標，期限自八十三年九月十日至八十五年八
            月十日，採外標制之互助會，於經過四、五會後，癸○○即宣告倒會，
            詐得約一百一十萬元款項。癸○○與陳侑婷又於八十四年間向曾東美以
            高利為誘餌，及以其等女兒遭歹徒綁架，急需現金贖回女兒等詐術，使
            曾東美陷於錯誤，陸續借款二百五十八萬九千元予癸○○與陳侑婷（其
            間亦有由被告癸○○之女朋友潘素霜出面來向曾東美借款，說係要投資
            做生意云云。），癸○○與陳侑婷並簽發癸○○在台中市第十一信用合
            作社南屯分社之甲存第一三七七之八帳號，發票日、票號及面額分別為
            八十四年未載月十五日、八十四年未載月二十一日、八十四年未載月十
            四日、八十四年未載月八日、八十四年未載月十八日、八十四年五月十
            三日、八十四年五月二十八日、EF0000000號、EH000000
            0號、EH0000000號、EH0000000號、EH0000000
            號、EF0000000號、EH0000000號、十五萬元、十五萬元
            、十萬元、二十萬元、十五萬元、五十萬元、五十萬元之支票七張及陳
            侑婷在台中市第十一信用合作社南屯分社之甲存第一二八八之一帳號，
            發票日、票號及面額分別為八十四年未載月十三日、八十四年六月十五
            日、八十四年五月十一日、八十四年未載月二十七日、八十四年五月六
            日、EH0000000號、EH0000000號、EH0000000號
            、EH0000000號、EH0000000號、三十萬元、一萬七千五
            百元、三十萬元、二十萬元、二萬一千五百元之支票五張交予曾東美收
            執，以為搪塞。詎癸○○與陳侑婷在八十四年四月間雙雙不見蹤影，曾
            東美屆期提示前揭支票請求付款，竟遭拒絕，不獲付款退票，始知受騙
            。
    （六）、癸○○與陳侑婷復向林淑媛以高利為誘餌，及以其等女兒遭歹徒綁架，
            急需現金贖回女兒等詐術，使林淑媛陷於錯誤，陸續於八十四年三月十
            八日、同年四月十八日、同年四月二十八日借款共九十萬元予癸○○與
            陳侑婷，癸○○與陳侑婷並僅簽發陳侑婷在台中市第十一信用合作社南
            屯分社之甲存第一二八八之一帳號，發票日、票號及面額分別為八十四
  年三月十八日、八十四年四月十八日、八十四年四月二十八日、EH00
            00000號、EH0000000號、EH0000000號、十五萬元
            、三十萬元、三十萬元之支票三張交予林淑媛收執，以為搪塞。詎詹明
            雄與陳侑婷在八十四年四月間雙雙不見蹤影，林淑媛屆期提示前揭支票
            請求付款，竟遭拒絕，不獲付款退票，始知受騙。
    （七）、癸○○、陳侑婷利用與辛○○、戊○○、壬○○、謝秀霞、陳美珠均係
            一貫道道親之關係。（１）、癸○○與陳侑婷乃於八十四年四月上旬某
            日以癸○○從事法院法拍屋之買賣事業，需款週轉為由，向辛○○借款
            二十萬元；癸○○復於八十四年四月底某日突然急急忙忙跑至辛○○住
            處，聲稱其女兒遭歹徒綁架，急需現金三百萬元贖回女兒之詐術，央求
            辛○○幫忙，使辛○○陷於錯誤，辛○○乃向友人湊足四十萬元交付詹
            明雄，癸○○於數日後簽發癸○○在台中市第十一信用合作社南屯分社
            之甲存第一三七七之八帳號、發票日為八十四年五月七日、票號為EL0
            000000號、面額為二十萬元之支票一張及陳侑婷在台中市第十一
            信用合作社南屯分社之甲存第一二八八之一帳號、發票日為八十四年五
            月七日、票號為EH0000000號、面額為三十萬元暨發票日為八十
            四年五月七日、票號為EH0000000號、面額為二十萬元之支票二
            張交予辛○○收執，以為幌子。詎辛○○屆期提示前揭支票請求付款，
            竟遭拒絕，不獲付款退票，迭經催索均恝置不理，旋即他遷，不知所蹤
            ，始知受騙。（２）、癸○○與陳侑婷乃於八十四年一月間某日以詹明
            雄從事法院法拍屋之買賣事業，已標得法拍屋，欲向壬○○借款，待標
            得之法拍屋出售後所賺取之利潤將給予壬○○分紅為由，乃連續自八十
            四年一月間起至同年五月間止共向壬○○借得四百九十一萬七千五百元
            ，簽發癸○○在台中市第十一信用合作社南屯分社之甲存第一三七七之
            八帳號，發票日、票號及面額分別為八十四年五月七日、八十四年九月
            六日、八十四年八月十四日、八十四年九月七日、EL0000000號
            、EH 0000000號、EH0000000號、EH0000000號
            、二十萬元、五十萬元、五十萬元、二百萬元之支票共四張及陳侑婷在
            台中市第十一信用合作社南屯分社之甲存第一二八八之一帳號，發票日
            、票號及面額分別為八十四年五月七日、八十四年五月十七日、八十四
            年九月三十日、八十四年九月二十二日、八十四年九月二十二日、八十
            四年五月三十一日、EH0000000號、EH0000000號、EH0
            000000號、EH0000000號、EH0000000號、EH00
            00000號、二十萬元、三十萬元、三十萬元、五十一萬七千五百元
            、五十萬元、三十萬元之支票共六張交予壬○○收執，以為幌子。詎黃
            金池屆期提示前揭支票請求付款，竟遭拒絕，不獲付款退票，迭經催索
            均恝置不理，旋即他遷，不知所蹤，始知受騙。（３）、癸○○與陳侑
            婷又於八十四年三月間某日以癸○○從事法院法拍屋之買賣事業，已標
            得法拍屋，欲向戊○○借款，待標得之法拍屋出售後所賺取之利潤將給
            予戊○○分紅為由，乃連續自八十四年三月間起陸續共向戊○○借得六
            十萬元，簽發癸○○在台中市第十一信用合作社南屯分社之甲存第一三
            七七之八帳號，發票日、票號及面額分別為八十四年七月二十八日、八
            十四年六月十七日、八十四年七月十四日、八十四年七月七日、EF00
            00000號、EH0000000號、EH0000000號、EH000
            0000號、十萬元、二十萬元、十萬元、十萬元之支票共四張及陳侑
            婷在台中市第十一信用合作社南屯分社之甲存第一二八八之一帳號，發
            票日、票號及面額分別為八十四年九月二十三日、EH0000000號
            、十萬元之支票一張交予戊○○收執，以為幌子。詎戊○○屆期提示前
            揭支票請求付款，竟遭拒絕，不獲付款退票，迭經催索均恝置不理，旋
            即他遷，不知所蹤，始知受騙。（４）、癸○○與陳侑婷又以癸○○從
            事法院法拍屋之買賣事業，已標得法拍屋，欲向陳美珠借款，待標得之
            法拍屋出售後所賺取之利潤將給予陳美珠分紅為由，乃連續自八十四年
            一月間起至同年五月間止陸續共向陳美珠借得二百五十萬元，簽發詹明
            雄在台中市第十一信用合作社南屯分社之甲存第一三七七之八帳號，發
            票日、票號及面額分別為八十四年七月八日、八十四年五月二十三日、
            八十四年八月八日、EH0000000號、EH0000000號、EH0
            000000號、五十萬元、五十萬元、五十五萬元之支票共三張及陳
            侑婷在台中市第十一信用合作社南屯分社之甲存第一二八八之一帳號，
            發票日、票號及面額分別為八十四年九月二日、EH0000000號、
            五十萬元之支票一張交予陳美珠收執，以為幌子。詎陳美珠屆期提示前
            揭支票請求付款，竟遭拒絕，不獲付款退票，迭經催索均恝置不理，旋
            即他遷，不知所蹤，始知受騙。（５）、陳侑婷以陳絹之名義參加謝秀
            霞於八十四年二月二十五日招集之會首連同會員共二十三名，每會二萬
            元，每月二十五日開標，期限自八十四年二月二十五日至八十五年十二
            月二十五日，採外標制之互助會二會，於第一會即予標走，僅繳納一次
            死會會款，其後即拒絕再予繳納，詐得約四十餘萬元款項。
    （八）、癸○○再於八十六年十一月三十日向洪淑女以其從事法院法拍屋之買賣
            事業，已標得法拍屋，欲向洪淑女借款，待標得之法拍屋出售後所賺取
            之利潤將給予洪淑女分紅為由，向洪淑女先借得十五萬元，為順利爾後
            詐得款項，竟假意先償還十萬元後，再於八十七年三月十八日又向洪淑
            女借款二十萬元。厥後，於八十七年三月二十四日又欲向洪淑女借款六
            十萬元，因洪淑女未予應允，癸○○竟謊稱有寅○○向其借款三十萬元
            而提供丑○○所有坐落台中縣太平市○○段第四九七之一六地號土地供
            擔保，其若未還款，寅○○及丑○○要連帶負責，並可拍賣前開土地，
            且要至法院公證，不怕不還款等語。癸○○並盜刻臺灣臺中地方法院民
            事執行股公證處公印及寅○○、丑○○之印章各一枚而分別盜蓋於其所
            偽造之寅○○及丑○○簽立之「切結書」及「附則旦書」上，及偽造羅
            足英、丑○○之署押於其上，隨即提出丑○○前開土地之所有權狀、及
            該偽造之寅○○及丑○○簽立之切結書及附則旦書各一份，用以取信洪
            淑女，而行使偽造私文書，足以生損害於寅○○及丑○○。使洪淑女陷
            於錯誤，借款六十萬元予癸○○，癸○○並簽發其為發票人、發票日分
            別為八十七年三月二十四日、八十六年十一月三十日、八十七年三月十
            八日、到期日分別為八十七年六月二十四日、八十七年六月三十日、八
            十七年六月十八日、面額分別為六十萬元、十五萬元、二十萬元之本票
            三紙交洪淑女收執，屆期提示前揭本票請求付款，竟遭拒絕，不獲付款
            退票，迭經催索均恝置不理，旋即他遷，不知所蹤，始知受騙。
    （九）、於八十四年四月至六月間，癸○○到己○○住處聲稱欲刊登廣告，表示
            其資力甚豐，獲利亦鉅，廣告費用絕無問題，己○○信以為真，遂代為
            刊出廣告於各大報，癸○○並稱廣告既多還款絕無問題，乃另向己○○
            借款，共二百五十萬元左右，並與廣告費合併簽發陳侑婷在台中市第十
            一信用合作社南屯分社之甲存第一二八八之一帳號，發票日、票號及面
            額分別為八十四年五月十二日、八十四年五月七日、八十四年五月十二
            日、八十四年五月十八日、八十四年五月二十五日、八十四年五月十八
            日、八十四年四月二十九日、八十四年五月二十一日、八十四年六月二
            十五日、八十四年五月二十五日、EH0000000號、EH00000
            00號、EH0000000號、EH0000000號、EH000000
            0號、EH0000000號、EH0000000號、EH0000000
            號、EH0000000號、EH0000000號、五十萬元、三十萬元
            、三十五萬元、三十五萬元、三十萬元、五十萬元、二十萬元、三十萬
            元、二十五萬元、二十五萬元之支票十張交予己○○收執，以為搪塞。
            詎己○○代墊款各大報並貸借部分款後，屆期提示所交支票，竟遭退票
            ，癸○○則虛為委蛇，稱其會還款，己○○乃一再遷延時日，致票據罹
            於時效，旋癸○○與陳侑婷則潛逃無蹤，己○○至此方知被騙。
    （十）、又癸○○（冒名張世昌）承續上開概括犯意，復與張清炎（另案通緝）
            共同基於意圖為自己不法所有之犯意聯絡，由癸○○與張清炎先後出面
            ，於八十九年十月間，佯向甲○○購買位於台中市○○區○○路九○○
            號二樓之二室之房、地，並於同年月二十六日，癸○○與甲○○在力霸
            房屋科博館店簽訂不動產買賣契約書，約定登記權利名義人為張清炎，
            買賣總價一百八十萬元，當日給付二十萬元，同年十一月二十一日張清
            炎再給付完稅款五萬元，復約定尾款一百五十五萬元於貸款撥款當日給
            付，甲○○不疑有他，於同年十一月三十日，如期將上開房、地所有權
            移轉登記於張清炎名下，並設定本金最高限額二百五十二萬元之抵押權
            予新光人壽保險股份有限公司（以下簡稱新光公司）。詎同年十二月五
            日，新光公司將核貸金額二百一十萬元撥入張清炎設於台新銀行○二七
            —一○—一一四○七三—○—○○號帳號後，癸○○與張清炎即利用江
            庚林未提款前之空檔，以自動櫃員機之語音轉帳方式將款項提領一空，
            且未依約給付尾款，甲○○始知悉受騙。
二、案經丁○○、乙○○、丙○○、庚○○、己○○、甲○○訴請臺灣臺中地方法院
    檢察署檢察官偵查起訴，並經該署檢察官移請併案審理。
    理  由
一、訊據被告癸○○對於右揭向告訴人丁○○等人借款及盜刻臺灣臺中地方法院民事
    執行股公證處公印及偽造該公印文等之事實固坦承不諱，然矢口否認有何前揭之
    詐欺犯行，辯稱：伊係經營地下錢莊，做高利貸週轉，告訴人等均係伊之金主，
    往來已經很多年，以前均正常付息，係後來被別人倒債，週轉不過來，伊才倒別
    人的；伊亦確曾接獲歹徒綁架伊女兒之勒贖電話，伊女兒從早上出去，均未回來
    ，隔天伊女兒自己回來，有沒有被綁架伊不知道；伊有標購過兩次法拍屋，伊係
    怕告訴人等如果知道伊經營錢莊，將不太敢借款給伊，所以伊才跟告訴人等講伊
    是經營法拍屋之事業，伊自己的經濟狀況發生困難，不是故意賴帳，且借款係伊
    一人所為，與被告陳侑婷無關，然伊絕無詐欺意圖云云。被告癸○○原審法院選
    任辯護人亦辯護稱，被告癸○○與各告訴人等間之交易往來全是正常之交易往來
    ，由於被告按月給付與各告訴人等之利息比一般銀行要高出許多，故各告訴人等
    不斷地將金錢放置在被告癸○○處生息，然其間遭逢經濟不景氣，且被告癸○○
    又遭人倒債，已無資金週轉，因而無法繼續支付利息與各告訴人等，被告並未對
    各告訴人等施用任何詐術，本件乃單純之民事債權債務糾紛，被告絕無詐欺意圖
    ，並陳報被告與各告訴人等間之前正常交易往來之資料，及被告遭人倒債之債權
    憑證等資料，以證本件確實無涉刑事詐欺罪嫌，被告八十四年間開始跳票，單純
    係因經濟一時陷入困境週轉不靈所致，被告簽發票據時即係要付款，被告自己根
    本亦未料到竟會發生週轉不靈之事，由此顯見被告確實不可能存有詐欺意圖，被
    告並非故意詐欺退票云云。惟查（一）、右揭事實，業據告訴人丁○○、乙○○
    、丙○○、庚○○、辛○○、戊○○、曾東美、林淑媛、壬○○、謝秀霞、陳美
    珠、洪淑女、己○○等人指訴綦詳在卷（見偵字第一二三六八號第四至六頁、偵
    字第一０五七一號第十三至十四、三五、三九、四五頁、偵字第一一一二一號偵
    卷第一一頁、偵字第九四三九號偵卷第五頁、偵字第一四二號偵卷第三頁、偵字
    第六五０六號偵卷第四頁、原審二八七八號卷第二六、二七、三五、九十二頁、
    易緝字第九十九號卷第五一、五二頁、本院卷第八三頁），並有前揭不獲兌現之
    支票及其退票理由單均影本等、本票影本三份、互助會名單影本二份、被害人丑
    ○○前開土地之所有權狀、及被告偽造之被害人寅○○及丑○○簽立之切結書及
    附則旦書均影本各一份在卷足資佐證。（二）、告訴人等均一致指訴借款時陳侑
    婷有出面，足見被告癸○○所辯，借款係其一人所為，與陳侑婷無關，顯係替陳
    侑婷事後脫罪之詞，要無足採。又被告癸○○與陳侑婷原係夫妻，其等經濟狀況
    當知之甚稔，且被告陳侑婷於偵查中亦曾供述稱其曾出面向告訴人等借款（見偵
    字第一○五七一號偵卷第七二、七三頁），況苟未得陳侑婷之同意，被告癸○○
    豈可隨意簽發陳侑婷在台中市第十一信用合作社南屯分社之甲存第一二八八之一
    帳號之支票？且嗣後雙雙均不知所蹤，刻意躲避告訴人等？足徵被告癸○○與陳
    侑婷間有共同概括詐欺犯意之聯絡，灼然明甚。（三）、被告癸○○於偵查中供
    述稱：每月收入有七、八十萬元，自有資金僅有三百萬元，一個月利息要五百多
    萬元，積欠債務則有五千多萬元等語（見偵字第一○五七一號偵卷第九三、九四
    頁、偵緝字第一０號偵卷第三八頁），復於原審供稱：「（問：八十三、四年時
    資力如何？）就是在週轉來週轉去而已」等語（見原審卷第一五頁），另被告癸○○於偵查中復供述稱，有按時支付高額利息予告訴人等等情，於原審審理中亦
    供述稱：借款係因其做高利貸週轉不過來等語（見原審卷第一四五頁），足見被
    告癸○○與被告陳侑婷間以債養債之方式，藉由支付優惠之利息，使人誤認其等
    債信優良，使他人陷於錯誤而交付金錢，且被告癸○○與被告陳侑婷均明知己身
    並無資力償還債務，其等每月支付高額而遠超過其等可負擔之利息，竟仍誘使告
    訴人等交付款項，然支付前揭高額利息卻均係向他人告貸而來，並非自有資金，
    長期入不敷出，終有倒閉之日。參諸被告癸○○於原審訊問時直承：其自八十三
    年二月五日起陸續向丁○○、乙○○、林麗佑、庚○○借款，均未償還，係因當
    時週轉不靈等語（見原審卷第一五、一六頁），足見被告癸○○自八十三年二月
    、六月、十二月簽發支票向丁○○、乙○○、庚○○借款，即已陷於週轉失靈之
    情形，且衡諸常情，苟非當時經濟狀況已陷於支付不能之境，憑藉以債養債支撐
    ，又豈會之後所簽發支票均未兌現？足徵其等借款之初，即有蓄意倒債之不法意
    圖存在，應堪肯認，則被告癸○○與被告陳侑婷雖有支付部分之利息予告訴人丁○○、乙○○、林麗佑等人，亦無非為其等詐欺誘使告訴人等交付款項之手段，
    自難執此即認被告等無詐欺之犯行。（四）、被告癸○○於原審九十一年三月十
    五日審理時，到庭供述稱如下（見原審卷五一頁）：
    問：你有無買法拍屋？被告：沒有。被告癸○○於原審九十一年
    四月二十三日審理時，到庭卻改供述稱如下（見原審卷第一四六、一四八頁）：
    問：有無經營法拍屋的事業？
    被告：有的，我標過兩次。我是怕他們知道我經營錢莊不太敢借給我錢，所以我
          才跟告訴人講我是經營法拍屋的事業。
    問：標過的資料？
    被告：都是跟別人合標的，第一件好像賺了陸拾萬元，我個人賺了三十幾萬元，
          第二件標到公寓，我個人只賺了十多萬元。
    問：跟告訴人借錢之後有無真的從事法拍屋的標購？
    被告：沒有，借的這些錢都拿去做地下錢莊。
    問：借了這些錢是不是都供你錢莊用？
    被告：對。
    據上所述，
    被告癸○○前後供詞閃爍不明，且並無積極證據證明其實際上係從事法院法拍屋
    之標購、買賣事業，其所供述顯難採信。可見被告癸○○確曾係以其從事法院法
    拍屋之買賣事業，已標得法拍屋，欲向告訴人等借款，待標得之法拍屋出售後所
    賺取之利潤將給予告訴人等分紅為由而詐騙告訴人等無疑。（五）、被告癸○○
    於原審九十一年三月十五日審理時，到庭供述稱如下（見原審卷第五二頁）：
    問：是借了七十萬元？
    被告：對。
    問：這七十萬元，有無付歹徒的贖金？
    被告：沒有。
    被告癸○○於原審九十一年四月二十三日審理時，到庭又供述稱如下（見原審卷
    第一四六、一四七頁）：
    問：你女兒有無真的被綁架？
    被告：我女兒確實是隔天才回來，我沒有付出贖款，有人打電話來我緊張。
    問：有人打電話來勒贖的事情，有無證據証明？
    被告：沒有，我有在西屯那邊備案。
    再者，被告癸○○之女兒無法確實查出於八十四年四月十一日是否曾到校等情，
    亦有西屯國小八十五年九月六日八五小教字第一○九二號函一份在卷可考（見易
    字第二八七八號卷第四九頁）。是綜據上述，亦可證明被告癸○○確曾以其女兒
    遭歹徒綁架，急需現金贖回女兒之詐術，詐騙告訴人等交付款項無訛。是被告癸○○果無詐欺意圖，則於其女兒安全歸來之後，理應將前開借貸而來用供贖回其
    女兒之款項，悉數返還告訴人等才對，惟被告癸○○並不此之為，更加證明其詐
    欺意圖甚明。（六）、被告癸○○於九十一年二月二十七日檢察官偵查時，到庭
    供述稱如下：其係詐騙告訴人洪淑女說被害人丑○○所有前述土地要做擔保，公
    証處之印章是我自已去刻的，被害人寅○○亦並未向其借款，因為剛好有這CASE
    ，所以即拿來騙告訴人洪淑女等情（見偵緝第一四０號卷第二十頁）。被告癸○○於原審九十一年四月二日審理時，到庭又供述稱如下（見原審卷第七一、七二
    頁）：
    問：在八十七年三月廿四日又向她（告訴人洪淑女）借陸拾萬，她不答應，你跟
        他說有寅○○向你借參拾萬，並提供丑○○所有台中縣太平市○○段第四九
        七之一六建地供擔保，如果不還，還有該筆建地可供擔保，拿了丑○○的所
        有權狀還偽造本院公證處的印章，她才借給你六十萬的？（提示）
    被告：是的，公證處的印章是我偽造的沒有錯，所有權狀是真的，當時我在做房
          地產，不知道何人放在我那裡沒有拿回去的。
    問：有無經過丑○○同意，可以拿他的土地擔保？
    被告：沒有經過丑○○同意，我也不認識丑○○。
　　是被告癸○○既自承未經過被害人丑○○同意，可以拿其前揭之土地供擔保，且
    亦不認識被害人丑○○等情。則被告癸○○盜刻臺灣臺中地方法院民事執行股公
    證處公印及被害人寅○○、丑○○之印章各一枚而分別盜蓋於其所偽造之被害人
    寅○○及丑○○簽立之「切結書」及「附則旦書」上，及偽造被害人寅○○、丑
    ○○之署押於其上，隨即提出被害人丑○○前開土地之所有權狀、及該偽造之被
    害人寅○○及丑○○簽立之切結書及附則旦書各一份，用以取信告訴人洪淑女，
    而行使偽造私文書，足以生損害於被害人寅○○及丑○○等犯行，亦堪採認。（
    七）、被告癸○○於偵查中已不否認有交付定金二十萬元向被害人甲○○買受上
    開房屋之情事，而告訴人甲○○於偵查中及本院指稱：「八十九年十月間癸○○
    以張清炎的名義，要向我購買房子，有與我定買賣契約，價款一百八十萬元，我
    拿到二十五萬元，分成二次拿，一次二十萬元，一次五萬元，尾款一百五十五萬
    元，所以我就將房地移轉給張清炎，貸款核撥下來，一百五十五萬元的尾款就沒
    有給我。癸○○只有在訂約時候我看過一下子而已，給付二十萬元，後來就沒有
    再見面了，力霸房屋仲介陳永棠等人說錢是癸○○用轉帳取走，張清炎是被利用
    的人頭，陳永棠後來說他也不知情‧‧」等語（見偵緝字第一四五號偵卷第六五
    頁、本院卷第一○三頁），核與證人陳永棠於警訊時及偵查中均證稱：「我任職
    於力霸房屋科博店副店長，甲○○是八十九年十月間委託我公司代售其東光路九
    ○○號二樓之二之房子乙棟，當買主張清炎及化名張世昌之不詳男子中意該房屋
    後，我則通知甲○○到我公司雙方見面，並談妥交易價一百八十萬元後，接著由
    我公司專任代書陳詠薏辦理簽約、過戶事宜，而因張清炎夥同張世昌之男子利用
    銀行撥款，而售屋人甲○○尚未提款之際，利用語音轉帳提領一空‧‧」等語（
    見偵字第一三七四九號偵卷第三頁、偵字第一八五五三號偵卷第三六頁）；證人
    陳詠薏於警訊及偵查中均證稱：「我係力霸房屋特約代書，江某則委託力霸房屋
    代售其房屋，並由副店長陳永棠辦理，經仲介江某與買方張清炎談妥條件後，由
    我出面辦理契約、過戶事宜，但張清炎利用提款卡轉帳功能，將銀行貸款撥入共
    一百五十五萬元轉走提領一空」等語（見偵字第一三七四九號偵卷第四頁、偵字
    第一八五五三號偵卷第三六、三七頁）相符，此外並有台新銀行存款簿、本票、
    土地登記謄本、建物登記謄本、不動產買賣契約書各一份附卷足佐（見偵字第一
    三七四九號偵卷第九至一七頁），自堪信為真實。（八）、被告癸○○自承其遭
    人倒帳一千一百餘萬元，顯見被告於本件借款當初已週轉不靈，明知已無還款能
    力，惟其仍大量向告訴人等舉債，高利得標互助會，而簽發遠期支票以為付款搪
    塞，其後果拒不償還款項，是其於前述種種告貸、高利得標互助會等等當時即應
    有詐欺惡意，灼然明甚。而被告癸○○在台中市第十一信用合作社南屯分社之甲
    存第一三七七之八號帳戶自八十四年五月二十六日經公告列為拒絕往來戶，及被
    告陳侑婷在台中市第十一信用合作社南屯分社之甲存第一二八八之一號帳戶自八
    十四年五月十九日經公告列為拒絕往來戶等情，亦有台中市第十一信用合作社八
    十四年八月十二日中市十一信總字第一○八八號函、台中市第十一信用合作社八
    十五年七月三日中市十一信總字第一○四六號函、合作金庫銀行黎明分行九十一
    年九月十二日合金黎營字第○九一○○○三四六六號函各一份並檢附退票資料明
    細一份在卷可稽（見偵字第一一一二一號偵卷第一六至二三頁、偵字第一○五七
    一號偵卷第二四、二五頁、本院卷第四二至六二頁），益徵被告癸○○與陳侑婷
    經濟確係拮据無疑。雖原審辯護人為前揭辯護，並提出被告癸○○與陳侑婷與各
    告訴人等間之前正常交易往來之資料，及被告遭人倒債之債權憑證等資料為證，
    惟此更足以證明被告癸○○與陳侑婷事業早已經營不善且經濟確係週轉不順無訛
    。則其等於前開向告訴人等為前述種種告貸、高利得標互助會等等當時即應已明
    知自己經濟狀況已不良，而陷於經濟週轉困難之境，已無償還能力，然其等竟仍
    為之，是其等顯難推諉其無詐騙意圖責任。是綜據上述，被告癸○○空言否認，
    所辯無非臨訟畏罪飾卸之詞，要無足採，事證已臻明確，被告癸○○犯行洵堪認
    定。
二、核被告癸○○所為，係犯刑法第三百三十九條第一項、第二百十八條第一項、第
    二百十六條、第二百十條之罪。被告癸○○與陳侑婷間、被告癸○○與張清炎間
    就所犯詐欺罪間有犯意之聯絡，行為之分擔，均為共同正犯。被告癸○○所為前
    開詐欺數行為，時間緊接，犯罪構成要件又復相同，顯係基於概括之犯意為之，
    為連續犯，爰依刑法第五十六條之規定以一罪論，並加重其刑。至於移請併案審
    理部分與起訴書論罪科刑部分為連續犯或牽連犯，屬裁判上一罪關係，依審判不
    可分之原則，亦為起訴效力所及，自為本院審理論究範圍，併予敘明。被告癸○○偽造被害人寅○○、丑○○之印章及偽造被害人寅○○及丑○○之署押之行為
    係偽造私文書之部分行為，不另論罪；其偽造私文書後復持以行使，偽造之低度
    行為應為行使之高度行為所吸收，應論以行使偽造私文書罪。被告癸○○所犯上
    開詐欺取財、行使偽造私文書、偽造公印及公印文各罪間，有方法結果之牽連關
    係，為牽連犯，應從一重之刑法第二百十八條第一項之偽造公印及公印文罪處斷
    。原審認被告罪證明確，予以論罪科刑，固非無見，惟查原審未及就上開犯罪事
    實（九）、（十）及二部分併加以審理，並以連續犯論處，尚有未洽。被告上訴
    意旨否認犯罪，雖無可取，惟原判決既有可議，即無可維持，自應由本院將原判
    決撤銷改判，爰審酌被告癸○○犯罪之動機、目的、手段、品行不佳，詳如前述
    ，此有台灣台中地方法院檢察署刑案資料查註紀錄表一份在卷可按、被告癸○○
    詐騙金額鉅大，所生危害甚鉅及犯罪後猶飾詞狡賴犯行，毫無悔意，且犯罪後迄
    今仍未與告訴人等達成民事和解，取得諒解，僅提出少部分之協議書，返還極少
    之金額，欲圖僥倖，犯後態度不佳等一切情狀，量處如主文第二項所示之刑，以
    資懲儆。被告癸○○盜刻偽造之臺灣臺中地方法院民事執行股公證處公印及被害
    人寅○○、丑○○之印章各一枚雖未據扣案，惟並無證據證明業已滅失，依刑法
    第二百十九條規定，不問屬於犯人與否，依法併予宣告沒收之。至被告癸○○所
    偽造被害人寅○○及丑○○簽立之「切結書」及「附則旦書」上之偽造公印文「
    臺灣臺中地方法院民事執行股公證處」共二枚、被害人寅○○之署押三枚、丑○○之署押四枚、被害人寅○○之印文三枚、丑○○之印文五枚，依刑法第二百十
   九條規定，不問屬於犯人與否，亦依法併予宣告沒收之。又被告經合法傳喚，無
    正當理由不到庭，本院認不待其陳述，逕行判決。
據上論斷，應依刑事訴訟法第三百六十九條第一項前段、第三百六十四條、第二百九
十九條第一項前段、第三百七十一條、刑法第二百十八條第一項、第二百十六條、第
二百十條、第三百三十九條第一項、第五十五條、第二百十九條、罰金罰鍰提高標準
條例第一條前段，判決如主文。
本案經檢察官子○○到庭執行職務。
中     華     民     國     九十三     年      六      月    二十九     日
                                 臺灣高等法院臺中分院刑事第十一庭
                                       　審判長法　官  李  璋  鵬
                                               法　官  胡  森  田
                                               法　官  蕭  錦  鍾
右正本證明與原本無異。
如不服本判決應於收受送達後十日內向本院提出上訴書狀，其未敘述上訴之理由者並
得於提起上訴後十日內向本院補提理由書（均須按他造當事人之人數附繕本）。
                                               書記官  蘇  昭  文
中     華     民 國     九十三     年      六      月     三十      日
附錄論罪科刑實體法條文：
刑法第三百三十九條：
意圖為自己或第三人不法之所有，以詐術使人將本人或第三人之物交付者，處五年以
下有期徒刑、拘役或科或併科一千元以下罰金。
（罰金部份業經提高十倍為一萬元）
以前項方法得財產上不法之利益或使第三人得之者，亦同。
前二項之未遂犯罰之。
刑法第二百十條：
偽造、變造私文書，足以生損害於公眾或他人者，處五年以下有期徒刑。
刑法第二百十六條：
行使第二百十條至第二百十五條之文書者，依偽造、變造文書或登載不實事項或使登
載不實事項之規定處斷。
刑法第二百十八條：
偽造公印或公印文者，處五年以下有期徒刑。
盜用公印或公印文足以生損害於公眾或他人者，亦同。
第二百十九條：
偽造之印章、印文或署押，不問屬於犯人與否，沒收之。
刑法第二百二十條：
在紙上或物品上之文字、符號、圖畫、照像，依習慣或特約，足以為表示其用意之證
明者，關於本章及本章以外各罪，以文書論。
錄音、錄影或電磁紀錄，藉機器或電腦之處理所顯示之聲音、影像或符號，足以為表
示其用意之證明者，亦同。
稱電磁紀錄，指以電子、磁性或其他無法以人之知覺直接認識之方式所製成之紀錄，
而供電腦處理之用者。
                                                              　　　　　Ｆ
